臺灣高雄地方法院刑事判決　　　　　　　　　　　　九十三年度訴字第一三二一號
　　公　訴　人　臺灣高雄地方法院檢察署檢察官
　　被　　　告　甲○○
右列被告因違反毒品危害防制條例案件，經檢察官提起公訴（九十三年度毒偵字第一
九九三號），本院判決如左：
    主  文
甲○○施用第一級毒品，累犯，處有期徒刑拾月。
    事  實
一、甲○○前於民國（下同）八十四年間，因違反戡亂時期肅清煙毒條例案件，經法
    院分別判處有期徒刑三年及三月，應執行有期徒刑三年二月確定，於八十六年二
    月二十日入監執行，於八十七年九月二十九日縮短刑期假釋出監，嗣於八十九年
    二月二十八日假釋保護管束期滿執行完畢。又其於八十九年間，因施用毒品案件
    ，經臺灣屏東地方法院裁定送觀察、勒戒後，認有繼續施用毒品傾向，另經裁定
    送強制戒治，戒治期滿後，經臺灣屏東地方法院檢察署檢察官於九十一年三月二
    十八日，以九十一年度戒毒偵字第八０號為不起訴處分確定，甲○○竟不知悔悟
    ，於強制戒治執行完畢釋放五年內基於施用第一級毒品海洛因毒品之犯意，於九
    十三年二月十三日十三時十五分許回溯二十四小時內某時，在不詳地點施用第一
    級毒品海洛因乙次，為警於九十三年二月十三日十三時十五分許，在高雄縣旗山
    鎮至誠巷口欄檢查獲。
二、案經高雄縣政府警察局旗山分局報告台灣高雄地方法院檢察署檢察官偵查起訴。
    理  由
一、訊據被告甲○○矢口否認有何施用第一級毒品海洛因之行為，並辯稱：伊是服用
    感冒糖漿，並沒有施用第一級毒品海洛因云云。惟查：
（一）被告於九十三年二月十三日經採集之尿液，經本院送請高雄醫學大學附設中和
      紀念醫院複驗結果，確呈第一級毒品海洛因代謝後嗎啡之陽性反應，此有該院
      九十三年六月二十三日報告編號：0000－000號濫用藥物尿液檢驗報告
      一份在卷可資為憑（見本院卷第四七頁）。
（二）又氣相層析質譜儀（ＧＣ／ＭＳ）乃目前就藥物篩檢結果必須進一步確認時所
      最常採用之確認方法，因此在良好的操作條件之下，以氣相層析質譜儀作藥物
      及其代謝物之定性及定量分析，幾乎不會有偽陽性反應產生，業經行政院國軍
  退除役官輔導委員會臺北榮民總醫院於八十三年四月七日以（八三）北總內字
      第０三０五九號函示明確。另海洛因係嗎啡經化學合成之半人工合成品，毒性
      倍於嗎啡，其經吸食或施打入人體，經新陳代謝作用又可分解成嗎啡，故海洛
      因在進入人體後，均以嗎啡形態排於尿液中，故於吸食或施打海洛因之煙毒嫌
      疑犯尿液中，可檢出嗎啡毒性反應；再一般人施打海洛因後，八小時內約有
      ％量於尿中排出，二十四小時後剩餘量之90％再排出，七十二小時後仍有微量
      排出，而因人體代謝差異（即成癮者），其代謝時間慢，故於一百二十小時內
      （即五日內）利用較具公信力之儀器（如氣相層析質譜儀）仍『可能』被檢出
      ，因而以施用前【四日內】施用之，應可以檢驗出毒品的反應，此亦經憲兵司
      令部於八十年五月七日以（八十）鑑驗字第一七四六號函示明確。
（三）被告之尿液經送驗後呈可待因及嗎啡陽性反應，有前揭尿液檢驗報告可稽，且
      被告辯稱伊有服用感冒糖漿云云。惟可待因陽性反應與吸食海洛因所呈之陽性
      反應，應可明確區分。至其區分標準，學者ＤＵＴＴ曾於西元一九八三年，提
      出區分服用含可待因藥物與吸食嗎啡類毒品之三項通則，目前國內各尿檢單位
      ，基本上係按上開原則從事研判：(一)當尿液中嗎啡濃度高於２００ｎｇ／ｍｌ
      ，而嗎啡濃度大於可待因濃度之二倍時，則可研判係施用鴉片類毒品；(二)當尿
      液中檢出可待因及嗎啡成分，而嗎啡濃度低於２００ｎｇ／ｍｌ，則可研判有
      可能服用含可待因藥物；(三)當尿液中嗎啡濃度高於２００ｎｇ／ｍｌ，而嗎啡
      濃度小於二倍之可待因濃度時，則亦當研判係服用含可待因藥物所致，有法務
      部調查局九十二年三月調科壹字第○九二六二三四一五二○號函在卷可參（見
      本院卷第七一頁）。爰審酌：被告雖辯稱：伊有服用咳感冒糖漿云云，然被
      告並無提出相關證據證明其尿液呈嗎啡陽性反應，係服用該糖漿所致，且並無
      證據證明被告於採尿前，確曾服用任何糖漿，尚難以被告片面之詞，而遽為其
      有利之認定。雖被告之尿液送驗後嗎啡及可待因之濃度分別達８９８１ｎｇ
      ／ｍｌ及８５９７ｎｇ／ｍｌ，以前揭判讀標準並不可完全排除被告係服用含
      可待因藥物所致尿液檢驗成嗎啡陽性反應。惟據本院依職權函詢高雄醫學附設
      中和紀念醫院及法務部調查局關於被告是否有施用第一級毒品海洛因一事，據
      該院函覆稱：「１、來文所附之報告尿中毒品可能同時服食海洛因及可待因所
      造成。２、可待因（可待因錠及ＢｒｏｗｎＭｉｘｔｕｒｅ）經服食入人體後
      ，會在體內自然代謝少量可待因會轉變成嗎啡，但大部分均維持可待因原成分
      ，所以服用後尿液可檢出嗎啡（少量）及可待因（大量），直接吸食毒品（海
      洛因或嗎啡）尿中無法檢出可待因。依據文獻報告服食可待因後，尿液中嗎啡
      與可待因比例小於１／３（即嗎啡／可待因＜１／３）如尿液檢出可待因含量
      大於嗎啡嗎啡３倍以上，即可明確證明尿中嗎啡是由可待因自然代謝而來。本
      院編號0000－000報告中可待因濃度８５９７ｎｇ／ｍｌ；嗎啡濃度為
      ８９８１ｎｇ／ｍｌ，兩者之比為：嗎啡／可待因＝１／１‧０４，如該尿液
      係來自單純服食可待因，尿中嗎啡超出合理代謝濃度很多，如該尿液係來自單
      純服食海洛因，尿中可待因濃度也不服一般人體代謝原則，所以本室判斷該尿
      液應該同時服食嗎啡及可待因後代謝而來的檢出結果」等語（見本院卷第七十
      頁）；據該局函覆稱：「二、來函所附高雄醫學大學附設中和紀念醫院000
      0－000檢驗報告，記載尿液檢驗結果呈嗎啡濃度８９８１ｎｇ／ｍｌ，可
      待因８５９７ｎｇ／ｍｌ；二者含量極為接近，研判可能係濫用（超過正常醫
      藥用量）含鴉片、鴉片粉、鴉片酊等之毒品或藥物製劑之結果，本項結果肇因
      於單獨施用第一級第六項毒品海洛因所致之可能性不高。」等語（見本院卷第
      第七二頁），此有該院九十三年七月六日函文及該局九十三年七月十四日調科
      壹字第０九三００二七八四九０號函在卷可稽。故此，依上開函文所示，被告
      應係同時服食嗎啡及可待因甚明，是被告辯稱伊沒有施用第一級毒品海洛因云
      云，顯係卸責之詞，不足採信。綜上直接、間接證據，被告所辯，應與事實不
      符，是本件事證明確，被告施用毒品之犯行，堪以認定。
（四）又被告於八十九年間，因施用毒品案件，經臺灣屏東地方法院裁定送觀察、勒
      戒後，認有繼續施用毒品傾向，另經裁定送強制戒治，戒治期滿後，由臺灣屏
      東地方法院檢察署檢察官於九十一年三月二十八日，以九十一年度戒毒偵字第
      八０號為不起訴處分確定，詎被告竟不知悔改，於經強制戒治執行完畢釋放後
      ，五年內竟再施用第一級毒品海洛因等情，有臺灣高等法院被告全國前案紀錄
      表、被告刑案資料查註紀錄表各一份在卷可稽。故此，本件事證明確，被告犯
      行堪以認定。
二、按海洛因係屬毒品危害防制條例第二條第二項第一款所稱之第一級毒品，是被告
    施用海洛因之行為，係犯該條例第十條第一項之施用第一級毒品罪。被告持有第
    一級毒品海洛因，嗣進而施用之，持有之低度行為應為施用之高度行為所吸收，
    不另論罪。又被告於八十四年間，因違反戡亂時期肅清煙毒條例案件，經法院分
    別判處有期徒刑三年及三月，應執行有期徒刑三年二月確定，於八十六年二月二
    十日入監執行，於八十七年九月二十九日縮短刑期假釋出監，嗣於八十九年二月
    二十八日假釋保護管束期滿執行完畢等情，有臺灣高等法院被告全國前案紀錄表
    一份在卷可稽，其受有期徒刑之執行完畢後，五年以內再犯有期徒刑以上之本罪
    ，為累犯，應依法加重其刑。爰審酌被告前已有施用毒品之不良素行，歷經觀察
    、勒戒及強制戒治程序後，猶施用第一級毒品海洛因，顯見意志不堅，且有失政
    府制定毒品危害防制條例之立法美意，本不宜寬貸，且犯後否認犯行態度不佳，
    惟念其施用毒品乃自戕一己之身體健康，並具有病患性人格之特質，行為本身對
    社會所造成之危害並非直接、巨大等一切情狀，量處如主文所示之刑，以示懲儆
    。
據上論斷，應依刑事訴訟法第二百九十九條第一項前段，毒品危害防制條例第十條第
一項，刑法第十一條前段、第四十七條，判決如主文。
本案經檢察官乙○○到庭執行職務。
中      華      民      國    九十三    年      七      月     三十     日
                                     臺灣高雄地方法院刑事第九庭
                                         審判長法  官    孫啟強
                                               法  官    楊宗翰
                                               法  官    張茹棻
右正本證明與原本無異。
如不服本判決，應於判決送達後十日內，向本院提出上訴狀。
                                               書記官    李忠霖
中      華      民      國    九十三    年      七      月     三十     日
附錄本案論罪科刑法條全文
毒品危害防制條例第十條第一項
施用第一級毒品者，處六月以上五年以下有期徒刑。
